【裁判字號】    99,交聲更,8
【裁判日期】    990311
【裁判案由】    交管條例聲異
【裁判全文】
臺灣板橋地方法院交通事件裁定         99年度交聲更字第8號
原處分機關  臺北市交通事件裁決所
異  議  人  甲○○
即受處分人
上列異議人因違反道路交通管理處罰條例案件，對於臺北市交通
事件裁決所於民國98年6 月10日所為之處分（北市裁罰字第裁22
-CG0000000號）聲明異議，本院於98年12月8 日以98年度交聲字
第1549號裁定後，異議人不服提起抗告，經臺灣高等法院於99年
1 月12日以99年度交抗字第25號裁定將原裁定撤銷，發回本院，
本院更為裁定如下：
    主  文
原處分撤銷。
甲○○駕駛汽車行駛快速公路，速度超過規定最高速限（未滿二
十公里），處罰鍰新臺幣參仟元，並記違規點數壹點。
    理  由
一、原處分意旨略以：異議人即受處分人甲○○於民國98年2 月
    26日11時47分許，駕駛車牌號碼009-YB號營業一般小客車，
    行經臺北縣林口鄉臺61線18公里處之限速80公里路段，以時
    速94公里（超速14公里）之速度行駛，經臺北縣政府警察局
    交通大隊執勤警員使用移動式雷達測速照相儀器測得異議人
    超速行駛及照相存證，並填製北縣警交大字第CG0000000 號
    舉發違反道路交通管理事件通知單逕行舉發，嗣經原處分機
    關於98年6 月10日依道路交通管理處罰條例第33條第1 項第
    1 款、第85條第1 項之規定，以北市裁罰字第裁22-CG00000
    00號違反道路交通管理事件裁決書裁處異議人罰鍰新臺幣（
    下同）3,000 元。
二、異議意旨略以：異議人於上開時間、地點，被一部藍色貨車
    駕設三角架照相逕行舉發超速，該車並無裝置閃光燈、警鳴
    器，且車身並無油漆機關名稱字樣，車上人員亦無穿著警察
    制服，與警察執權行使法等之規定不符，因此烈質該測速器
    之準確度及未定時檢驗，為此聲明異議云云。
三、按汽車行駛於快速公路，不遵守管制之規定者，處汽車駕駛
    人3,000 元以上6,000 元以下之罰鍰，汽車駕駛人有違反前
    述快速公路交通管制規則者，並記違規記點1 點，道路交通
    管理處罰條例第33條第1 項第1 款、第63條第1 項第1 款分
    別定有明文。次按行駛快速公路行車速度超過規定之最高速
    限未滿20公里者，小型車處罰鍰3,000 元至4,500 元，違反
    道路交通管理事件統一裁罰基準表亦有明文。經查：
（一）異議人於前揭時地因行車速度每小時94公里，超速每小時
      14公里，經臺北縣政府警察局交通大隊執勤警員逕行舉發
      ，除異議人不否認在前述時間駕車行經上開路段外，復有
      臺北縣政府警察局98年3 月19日北縣警交大字第CG000000
      0 號舉發違反道路交通管理事件通知單、臺北市交通事件
      裁決所98年6 月10日北市裁罰字第裁22-CG0000000號違反
      道路交通管理事件裁決書各1 件附卷可稽，亦有臺北縣政
      府警察局98年5 月20日北縣警交字第0980065559號函釋明
      確。
（二）異議人雖以前詞置辯，惟查雷達測速器係利用雷達波來偵
      測移動物體速度，當無線電波在行進的過程中，碰到物體
      時，該無線電波會被反彈，而且其反彈回來的波，其頻率
      及振幅都會隨著所碰到物體的移動狀態而改變，當車速超
      越所設定之速度時，採證相機即同步拍照存證。本件原舉
      發機關據以裁處異議人有超速之違規事實之本件採證照片
      ，係規格為24.125GHz （K-Band）照相式，廠牌為GATSOM
      ETER，型號為1.主機：RS-GS11 、2.天線：TYPE 24 ，器
      號為1.主機：01 39 、2.天線：3260之移動式雷達測速照
      相儀器所攝，且該雷達測速儀業於98年1 月1 日經經濟部
      標準檢驗局檢定合格，檢定合格單號碼為MOGA0000000A，
      MOGA0000000B，有效期限至99年1 月31日等情，此有本院
      依職權向原舉發機關調閱經濟部標準檢驗局98年1 月5 日
      雷達測速儀檢定合格證書1 紙在卷足憑，堪認該雷達測速
      儀器運作各項功能正常，且於測得異議人所有之上開車輛
      超速行駛之日，該具雷達測速儀尚在檢驗合格期限內。
（三）又汽車駕駛人行車速度超過規定之最高速限，經採用固定
      或非固定式科學儀器取得證據資料證明者，於高速公路、
      快速公路須至少於3 百公尺前，明顯標示之，道路交通管
      理處罰條例第7 條之2 第3 項定有明文。本件異議人所有
      上開違規車輛係於臺北縣林口鄉臺61線18公里處超速經舉
      發，而在該地點前方臺61線17.7公里之道路地面上，繪有
      速限為時速80公里之標線，並在中間分隔島上亦設有「限
      速80公里」之速限標誌及「常有測速照相」之警告示牌，
      此有採證照片暨原舉發機關拍攝之現場日間「限速80公里
      」之速限標誌照片、「常有測速照相」之警告示牌照片共
      4 幀在卷可佐。是本件舉發員警以雷達測速儀拍照採證之
      地點，亦符合道路交通管理處罰條例第7 條之2 第3 項規
      定，其逕行舉發異議人違規超速行駛，自屬有據。縱異議
      人爭執舉發員警當時並未穿著警察制服，且非駕駛公務警
      車，而認本件舉發過程有瑕疵云云。然本件舉發員警舉發
      之方式係以雷達測速儀所拍照之採證照片逕行舉發，而非
      由舉發員警當場攔停異議人。換言之，本件舉發並非藉由
      執勤員警本身肉眼觀察而取締，更非以其駕駛之交通工具
      作為取締之工具而行使警察職權，與舉發員警是否身著警
      衣執勤或其駕駛之車輛是否依規定裝置閃光燈、警鳴器及
      車身油漆機關名稱字樣等諸節均無涉。只要採用之科學儀
      器係處於功能正常之狀態，及該儀器設置之地點亦屬合法
      等情形下，皆不足以影響本件舉發過程之合法性。依此，
      異議人否認違規顯係卸責之詞，尚不足採為免責之依據。
四、綜上所述，異議人甲○○上開駕車超速之違規行為，應堪認
    定。原處分機關依道路交通管理處罰條例第33條第1 項第1
    款之規定，裁處異議人罰鍰3,000 元，固無不合，惟原處分
    機關漏未依該條例第63條第1 項第1 款之規定，並記異議人
    違規點數1 點，則該裁決自於法不合。本件異議人之異議雖
    無理由，惟原處分既有上開可議之處，自應由本院將原處分
    撤銷，自為裁罰如主文第2 項所示，以資適法。
據上論斷，應依道路交通案件處理辦法第20條，裁定如主文。
中    華    民    國    99    年    3     月    11    日
                     交通法庭  法  官  李君豪
以上正本證明與原本無異。
如不服本裁定，應於裁定送達後五日內向本院提出抗告狀。
                               書記官  金和國
中    華    民    國    99    年    3     月    11    日

司法院資訊處製作；財團法人民間司法改革基金會備份。
